【裁判字號】    99,台上,1227
【裁判日期】    990304
【裁判案由】    違反毒品危害防制條例
【裁判全文】
最高法院刑事判決            九十九年度台上字第一二二七號
上  訴  人  甲○○
上列上訴人因違反毒品危害防制條例案件，不服台灣高等法院高
雄分院中華民國九十八年十二月二十二日第二審判決（九十八年
度上訴字第九五０號；起訴案號：台灣屏東地方法院檢察署九十
六年度偵字第八０三二號，九十七年度偵字第五六七六號），提
起上訴，本院判決如下：
    主  文
上訴駁回。
    理  由
按刑事訴訟法第三百七十七條規定，上訴於第三審法院，非以判
決違背法令為理由，不得為之。是提起第三審上訴，應以原判決
違背法令為理由，係屬法定要件。如果上訴理由書狀並未依據卷
內訴訟資料，具體指摘原判決不適用何種法則或如何適用不當，
或所指摘原判決違法情事，顯與法律規定得為第三審上訴理由之
違法情形，不相適合時，均應認其上訴為違背法律上之程式，予
以駁回。本件上訴人甲○○上訴意旨略謂：(一)、證人許順福在偵
查中，雖一度指證向上訴人購買毒品，但後來與上訴人當庭對質
時，即改稱不是庭上之上訴人，且在第一審審理中，更供明其毒
品實係向「阿成」之人所購買，而非綽號「阿西」之人，足見所
供先後不一，原審仍採用許順福偵查中所謂向綽號「阿西」之上
訴人購買毒品之證言，而不採其他有利於上訴人之證據，復未於
理由內說明其取捨情形，「違悖法院應立於中立第三人角色而為
判決之客觀性義務，容有判決不適用法則之違誤」。(二)、另證人
蔡忠榮在偵查中，固亦指證向上訴人購買毒品，但此審判外陳述
，縱然得為證據，原審未傳喚其人到庭由上訴人進行交互詰問，
以查明實情，卻逕行採為認定上訴人犯罪之證據，亦有「判決不
適用法則之違誤」。(三)、原判決所引用之電話監聽紀錄，內容均
甚簡短，且未見有暗語或涉及毒品交易之情形，如何得憑為形成
上訴人有罪之心證，原判決未詳加說明，應有判決不備理由之違
失。(四)、原審採用許順福之毛髮、蔡忠榮及另證人簡翊屏之尿液
，經驗出毒品陽性反應之鑑定資料，作為認定上訴人犯罪之憑證
，然此等證據既與上訴人毫無直接關聯性，足見原判決有理由矛
盾之違法云云。惟查：證據之取捨、證明力之判斷及事實之認定
，俱屬事實審法院自由裁量判斷之職權，此項職權之行使，倘不
違背客觀存在之經驗法則或論理法則，即無違法可指，觀諸刑事
訴訟法第一百五十五條第一項規定甚明。本件原判決主要係依憑
許順福、蔡忠榮、簡翊屏各在偵查中，異口同聲指證確有向綽號
「阿西」之上訴人購買毒品；許順福在第一審更供明：「通聯紀
錄是我與對方通聯的內容，我說（新台幣，下同）一千元，意思
是要買一千元海洛因」；蔡忠榮在偵查中亦陳明：其電話監聽紀
錄中所言「一張」之暗語，即謂買一千元海洛因；簡翊屏在偵查
中同證實以暗語向上訴人購買毒品，其中「女的是指海洛因，男
的是指安非他命」各等語；系爭電話監聽紀錄顯示上訴人確和上
揭三證人多次約定見面時間、地點，利用上揭暗語進行買賣；參
諸許順福之毛髮、其他二人之尿液送驗結果，確呈與其等各所述
之毒品施用情形相符之鑑定通知書、檢驗報告，可見其三人上揭
所證內容可信，乃認定上訴人有如原判決事實欄（含其附表）所
載之犯行，因而維持第一審論以上訴人販賣第一級毒品（累犯）
八罪（均依刑法第五十九條減輕其刑，各量處有期徒刑十六年）
及販賣第二級毒品（累犯）一罪（處有期徒刑七年六月；與前述
八罪合併定應執行刑為有期徒刑十八年）之判決，駁回上訴人之
第二審上訴。對於上訴人僅承認曾與許順福、簡翊屏為電話通聯
，監聽譯文內容無誤，而矢口否認犯罪，所為先稱上揭電話監聽
譯文實無關毒品交易，警方既已鎖定上訴人實施監聽電話通訊，
自應及早、當場破獲，豈能在未查扣得任何毒品、金錢或其他相
關證物之情況下，單憑監聽譯文推論犯罪，復改稱純因上揭三名
證人積欠上訴人計程車資，上訴人始故意說要賣毒品給他們，然
實際上並未前往約定地點從事交易各云云之辯解，如何咸屬飾卸
之詞，不足採信，亦據卷內各訴訟資料詳加指駁、說明。所為之
事實認定及得心證理由，俱有各項直接、間接證據資料在案可稽
，自形式上觀察，並不違背經驗法則、論理法則。上訴意旨置原
判決已明白論斷之事項於不顧，就屬原審採證認事職權之適法行
使，任意指摘為違法，且猶為單純之事實爭執，尤以蔡忠榮在民
國九十八年十二月二十八日原審審判期日，經借提到庭進行交互
詰問程序，有該證人結文暨相關之審判筆錄可徵，上訴意旨竟妄
指未充分保障上訴人之對質詰問權，顯非確實依據卷內訴訟資料
而為指摘，殊難認為已具備合法上訴第三審之形式要件。依上說
明，應認其上訴為違背法律上之程式，予以駁回。
據上論結，應依刑事訴訟法第三百九十五條前段，判決如主文。
中    華    民    國  九十九  年    三    月    四    日
                      最高法院刑事第十庭
                          審判長法官  花  滿  堂
                                法官  黃  正  興
                                法官  陳  東  誥
                                法官  林  錦  芳
                                法官  洪  昌  宏
本件正本證明與原本無異
                                      書  記  官
中    華    民    國  九十九  年    三    月    八    日
                                                      ｖ

司法院資訊處製作；財團法人民間司法改革基金會備份。
